【裁判字號】    97,消債更,157
【裁判日期】    971009
【裁判案由】    更生事件
【裁判全文】
臺灣板橋地方法院民事裁定           97年度消債更字第157號
聲  請  人  乙○○
代  理  人  甲○○律師
上列當事人因消費者債務清理事件聲請更生及保全處分，本院裁
定如下：
    主  文
聲請駁回。
聲請費用由聲請人負擔。
    理  由
一、按債務人與金融機構協商成立者，不得聲請更生或清算，但
    因不可歸責於己之事由，致履行顯有重大困難者，不在此限
    ；本條例施行前，債務人依金融主管機關協調成立之中華民
    國銀行公會會員辦理消費金融案件無擔保債務協商機制與金
    融機構成立之協商，準用前項之規定，消費者債務清理條例
    第151 條第5 項、第6 項分別定有明文。再聲請更生或清算
    不合程式或不備其他要件者，法院應以裁定駁回之，但其情
    形可以補正者，法院應定期間先命補正，復為同條例第8 條
    所明定。依其立法理由可知，債務清償方案成立後，固由債
    務人按其條件履行，惟需於其後發生情事變更，在清償期間
    收入或收益不如預期，致該方案履行困難甚或履行不能，因
    不可歸責於己，始能聲請更生或清算。此項規定旨在避免債
    務人任意毀諾已成立之協商，濫用更生或清算之裁判上債務
    清理程序，蓋以債務清償方案係經當事人行使程序選擇權所
    為之債務清理契約，債務人應受該成立之協議所拘束。債務
    人既已與金融機構協商成立，如認該協商方案履行有其他不
    適當情形，自仍應再循協商途徑謀求解決。
二、本件聲請意旨略以：其有不能清償債務之情事，目前債務總
    金額為新臺幣（下同）4,620,985 元，消費者債務清理條例
    施行前，其曾依照中華民國銀行公會會員辦理消費金融案件
    無擔保債務協商機制，與其最大債權金融機構台新國際商業
    銀行股份有限公司（下稱台新銀行）成立協商，雙方約定聲
    請人自民國95年7 月起，分120 期，利率3.88% ，每月10日
    清償48,391元直至全部清償為止；惟聲請人每月之薪資約為
    5 萬元，如依協商條件每月償還48,391元，則對聲請人來說
    勢必無從維持最低基本生活，但聲請人仍以向親友借貸之方
    式還款，直到96年10月止，因此種寅吃卯糧之方式，導致聲
    請人再向親友借貸無門，故其僅還款至96年9 月計15期後終
    告毀諾，其毀諾實具有不可歸責於己致履行顯有重大困難之
    事由，懇請鈞院給予更生之機會等語；又聲請人對於華資粧
    業股份有限公司每月得支領之薪資，因債權人臺北富邦商業
    銀行股份有限公司之聲請，致現遭鈞院民事執行處以板院輔
    97執木字第80418 號強制執行在案，而該薪資所得乃為日後
    用以履行更生方案之擔保，且求日後清償之公允，實不宜允
    許債權人於更生聲請同時，另對聲請人逕為強制執行而優先
    受清償，因此，為調整其與債權人及其他利害關係人之權利
    義務關係、保障債權人之公平受償、謀求消費者經濟生活之
    重建及社會經濟之健全發展，爰依消費者債務清理條例第19
    條規定，請求(一)聲請人之債權人於本件更生之聲請為裁定前
    ，就其債權不得對聲請人行使，聲請人亦不得對其債權人履
    行債務；(二)就聲請人其他財產不得開始或繼續強制執行程序
    ；(三)就聲請人之財產，於強制執行開始後，除查封、扣押命
    令外，不得繼續強制執行程序等語。
三、經查：
  (一)聲請人前於95年7 月間參加中華民國銀行公會會員辦理無擔
    保債務協商機制，與最大債權金融機構台新銀行成立協商，
    並於96年9 月毀諾等情，有聲請人提出之銀行公會協議書、
    無擔保債務還款計畫表、聯合徵信中心債權人清冊及台新銀
    行等債權人之民事陳報狀等件存卷可稽，是聲請人向本院聲
    請更生，須符合「不可歸責於己致履行顯有重大困難事由」
    之要件，方為適法。
  (二)聲請人主張其每月收入約5 萬元，扣除協商金額48,391元後
    ，實不足以維持最低基本生活，因此毀諾協商條件有不可歸
    責之事由云云。惟依聲請人之聲請狀及97年5 月22日陳報狀
    所述，其收入自94年1 月1 日起至96年9 月間毀諾時，每月
    約為5 萬元，並無變動；復參以聲請人95、96年度國稅局綜
    合所得稅各類所得資料清單，其每月平均收入並無明顯減少
    之情形，而其基本生活之支出，本為聲請人於協商當時即可
    得預見，並於協商之際已納入考量，且聲請人於協商成立後
    均仍繼續繳款至96年9 月為止，益徵上開還款條件，縱有聲
    請人所認嚴苛之情形，然仍屬可資負擔之範圍。至聲請人於
    聲請狀另列舉其必要支出包括：與未婚夫同住因此需負擔房
    屋貸款每月8000元，用以作為房租、水電等雜費與未婚夫共
    同負擔每月需支出1000元、生活必要費用每月80 00 元、保
    險費每月9260元等項，均較現今一般生活之最低消費支出高
    出甚多，尚難認該等支出金額均屬正當且必要。從而，本件
    聲請人於協商成立後迄今，其收入情況未有明顯變動，即無
    情事變更之情形，且亦無重大履行困難之情事，是上述債務
    清償方案既經聲請人選擇並採為清償之方式，聲請人即應受
    該協議之拘束，縱有履行不便之情形，現銀行公會就曾經參
    加95年度債務協商毀諾之客戶提供「個別協商一致性方案」
    使能再進行協商，因此聲請人倘認原協商條件過苛，尚非不
    得與台新銀行等債權人，再次進行解決債務之商談，以謀求
    適當之履行條件。
四、綜上所述，本件聲請人既無消費者債務清理條例第151 條第
    5 項但書所規定不可歸責於己之事由，致履行原協商條件顯
    有重大困難之情形，其向本院聲請更生，應屬聲請之要件不
    備，且該欠缺又無從補正，依首揭條文規定，自應駁回其更
    生之聲請，爰裁定如主文。
五、至聲請人另主張其對於華資粧業股份有限公司每月得支領之
    薪資，因臺北富邦商業銀行股份有限公司之聲請，致遭本院
    民事執行處板院輔97執木字第80418 號強制執行在案，為使
    日後更生方案得以擔保、且求日後清償之公允，實不宜允許
    債權人於更生聲請同時逕為強制執行而優先受清償，爰依本
    條例聲請保全處分等語。惟查，本件更生之聲請既經駁回，
    聲請人保全處分之請求即失所附麗，自應一併駁回，附此說
    明。
中    華    民    國    97    年    10    月    9     日
                  民事第二庭  法  官  張筱琪
上為正本係照原本作成
如不服本裁定，應於裁定送達後10日內，以書狀向本院提出抗告
，並繳納抗告費新臺幣1千元
中    華    民    國    97    年    10    月    9     日
                              書記官  楊璧華


司法院資訊處製作；財團法人民間司法改革基金會備份。
